---
title: "Informe turismo"
theme: cosmo
output: html_document
---

```{r Configuraciones, include=FALSE}
knitr::opts_chunk$set(echo = TRUE, 
                      warning = FALSE, 
                      error = FALSE,
                      message = FALSE,
                      fig.align = 'center', 
                      attr.output='style="max-height: 150px;"')
```

## Introducción


#### Cargo bibliotecas 


```{r Bibliotecas}
# Cargo las bibliotecas para trabajar ----
library(tidyverse)
library(data.table)
library(sf)
library(kableExtra)
```

#### Cargo los datos

```{r Cargo los datos}
# Cargo los datos ----
turismo <- fread("https://datos.yvera.gob.ar/dataset/b5819e9b-5edf-4aad-bd39-a81158a2b3f3/resource/8c663c32-fee2-4a57-a918-7ab0f3819624/download/evyth_microdatos.txt", encoding = "UTF-8")
codificacion <- fread("https://datos.yvera.gob.ar/dataset/b5819e9b-5edf-4aad-bd39-a81158a2b3f3/resource/20e2c018-a2ee-4d97-9c67-a4303f669255/download/evyth_diccionario_registro.txt", encoding = "UTF-8")

```

#### Funciones exploratorias
```{r Exploración}
names(turismo)
head(turismo, 5)
str(turismo)
```

## Desarrollo
#### Transformación de datos  

```{r Transformación}
# Selección de variables para replica de informe ----
turismo <- turismo %>% 
  select(anio,
         trimestre, 
         region_origen,
         aglomerado_origen,
         region_destino,
         codigo_2010,
         localidad_destino,
         gastos = gasto_pc,
         tipo_alojamiento = px08,
         actividad_turistica = px17_1,
         motivo_viaje = px10_1,
         duracion_viaje = px07,
         tipo_transporte = px09,
         tipo_visitante,
         pondera) %>% 
  filter(anio == 2021 & trimestre == 3 & tipo_visitante == 1) %>% 
  mutate(motivo_viaje = case_when(motivo_viaje == 1 ~ "Esparcimiento, ocio, recreacion",
                                  motivo_viaje == 2 ~ "Visitas a familiares o amigos",
                                  motivo_viaje == 3 ~ "Trabajo, negocios, motivos profesionales",
                                  TRUE ~ "Otros"),
         gastos_pondera = gastos*pondera,
         duracion_pondera = duracion_viaje*pondera) 

# Vectores para recodficación 
region <- codificacion %>%  
  filter(variable == "region_destino" & !is.na(opcion)) %>%  
  mutate(opcion = as.numeric(opcion)) %>% 
  select(opcion,
         region = descripcion)
```

#### Tabla con la distribución porcentual de los motivos de consultas

```{r Tabla agrupada motivos}
## Análisis de los motivos de viaje ----
### Tabla motivo viaje ----
motivos <- turismo %>% 
  group_by(motivo_viaje) %>% 
  summarise(turistas = sum(pondera),
            duracion_promedio = sum(duracion_pondera)/sum(pondera),
            gastos_promedio = sum(gastos_pondera)/sum(duracion_pondera)) %>% 
  mutate(porcentaje = turistas/sum(turistas)*100)

```

```{r}
motivos %>% 
  select(`Motivos de viaje` = motivo_viaje,
         Turistas = turistas,
         `Turista (%)` = porcentaje,
         `Duración (media` = duracion_promedio,
         `Gastos (media)` = gastos_promedio) %>% 
  kbl() %>%
  kable_material(c("striped", "hover"))%>% 
  scroll_box(width = "910px")
```

#### Tabla con la distribución porcentual de los motivos de consultas según regiones


```{r Tabla agrupada motivos y regiones}
### Tabla motivo viaje region ----
motivos_region <- turismo %>%
  group_by(region_destino,motivo_viaje) %>% 
  summarise(turistas = sum(pondera),
            duracion_promedio = sum(duracion_pondera,na.rm = T)/sum(pondera,na.rm = T),
            gastos_promedio = sum(gastos_pondera,na.rm = T)/sum(duracion_pondera,na.rm = T)) %>% 
  mutate(porcentaje = turistas/sum(turistas,na.rm = T)*100) %>% 
  left_join(region, by = c("region_destino" = "opcion"))

```

```{r}
motivos_region_t <- motivos_region %>% 
  as.data.frame() %>% 
    select(Region = region,
           `Motivos de viaje` = motivo_viaje,
          Turistas = turistas,
         `Turista (%)` = porcentaje,
         `Duración (media` = duracion_promedio,
         `Gastos (media)` = gastos_promedio) 

motivos_region_t %>% 
  kbl() %>%
  kable_material(c("striped", "hover"))%>% 
  scroll_box(width = "910px", height = "450px")
```

#### Gráfico con la distribución porcentual de los motivos de consultas.

```{r Gráficos motivos}
# Settings ----
tema_personalizado <- list(theme_minimal() +
                             theme(axis.line = element_line(colour = "black", 
                                                            size  = 0.5),
                                   axis.ticks =  element_line(size = 1),
                                   axis.title = element_text(size = 10),
                                   axis.text.x = element_text(size = 8,angle =45, 
                                                              hjust = 0.95, 
                                                              vjust=1),
                                   legend.title = element_text(face = "bold"),
                                   plot.background = element_rect(fill =  "#f1f1f1",
                                                                  color = "#f1f1f1"),
                                   panel.border = element_rect(color = "black", 
                                                               fill = NA),
                                   title = element_text(size = 12, face = "bold"),
                                   plot.subtitle = element_text(color = "#5D6D7E",
                                                                size = 10)))
valores <- c("#140f35ff", "#251a56ff", "#612d6eff", "#8c3c68ff", "#b44d56ff", "#f4b036ff", "#f3d557ff", "#fdf8a5ff")
names(valores) <- unique(motivos_region$region)

### Gráfico motivo viaje ----
(graMot <- ggplot(motivos) +
  geom_col(aes(y = porcentaje, 
               x = reorder(str_wrap(motivo_viaje,
                                    width = 10), 
                           porcentaje)), 
           fill = "#140f35ff",
           color = "black") + 
  theme_minimal() +
  labs(y = "Porcentaje (%)",
       x = "Motivos de viaje",
       title = "Motivos de viaje en el 2021",
       caption = "Fuente: Encuesta de Viajes y Turismo de los Hogares (EVyTH")) +
  tema_personalizado



```

#### Gráfico con la distribución porcentual de los motivos de consultas según regiones.

```{r Gráfico motivos por región}
### Gráfico motivo viaje por region  ----
(graMotReg <- 
  ggplot(motivos_region) +
  geom_col(aes(y = porcentaje, 
               x = reorder(str_wrap(motivo_viaje,
                                    width = 30), 
                           porcentaje),
               fill = region), 
           color = "black",
           position = "dodge") + 
  theme_minimal() +
  labs(y = "Porcentaje (%)",
       x = "Motivos de viaje",
       title = "Motivos de viaje en el 2021",
       caption = "Fuente: Encuesta de Viajes y Turismo de los Hogares (EVyTH")+
  theme(panel.border = element_rect(color = "black",
                                    fill = NA),
        legend.position = "bottom") +
  scale_y_continuous(limits = c(0, 90), breaks = seq(0, 90, by = 10))+
  scale_fill_manual("", values = valores))

```


## Conclusiones
