---
title: "Informe desocupación"
theme: cosmo
output: html_document
---

```{r Configuraciones, include=FALSE}
knitr::opts_chunk$set(echo = TRUE, 
                      warning = FALSE, 
                      error = FALSE,
                      message = FALSE,
                      fig.align = 'center', 
                      attr.output='style="max-height: 150px;"')
```

## Introducción

El objetivo del siguiente informe es observar el comportamiento de la tasa de desocupación en el primer trimestre del 2021 en los diferentes grupos etarios y regiones del país. La pregunta que orienta el trabajo es: ¿existen diferencias en la tasa en los diferentes grupos etarios y regiones del país?

#### Cargo bibliotecas 

Para realizar este análisis se recurren a los siguientes paquetes: 
+ eph: para acceder a la base de datos.  
+ tidyverse: para usar funciones de transformación de datos y visualización.  
+ kableExta: para imprimir tablas en html 

```{r Bibliotecas}
library(tidyverse)
library(eph)
library(kableExtra)
```

#### Cargo los datos
Se seleccionan las siguientes variables para cumplir con el objetivo del informe:
+ REGION: diferentes regiones del país.
+ CH06: edades de las personas.
+ ESTADO: categoria de actividad (ocupados, desocupados, inactivos).
+ PONDERA: ponderación para extrapolar los resultados al universo.

```{r Cargo los datos}
# Selecciono las variables a utilizar 
variables <- c("REGION","CH06", "ESTADO","PONDERA")

# Cargo la tabla
eph <- get_microdata(type = "individual",
                     year = 2021,
                     trimester = 1,
                     vars = variables)
```

#### Funciones exploratorias
```{r Exploración}
names(eph)
head(eph, 5)
str(eph)
```

## Desarrollo
#### Transformación de datos  
En la tabla para el análisis, se filtran las personas iguales o mayores a 18 años y se recodifican las edades en los siguientes cortes:  

+ 18 y 21 años
+ 22 y 38 años
+ 39 y 54 años
+ 55 y 73 años
+ 74 años o más  

Por último, se agrupa la información por regiones y por los grupos etarios para calcular los siguientes indicadores:   

+ Población total  
+ Ocupados total  
+ Desocupados total  
+ Tasa desocupación nacional  

#### Tabla con la tasa de desocupación por grupos etarios y regiones.

```{r Transformación}
# Construcción de resumen con información laboral
eph_region <- eph %>% 
  filter(CH06 >= 18) %>% 
  mutate(EDAD_CAT = case_when(CH06 <= 21 ~ "18 y 21 años",
                              CH06 >= 22 & CH06 <= 38 ~ "22 y 38 años",
                              CH06 >= 39 & CH06 <= 54 ~ "39 y 54 años",
                              CH06 >= 55 & CH06 <= 73 ~ "55 y 73 años",
                              TRUE ~ "74 años o más")) %>% 
  group_by(REGION, EDAD_CAT) %>% 
  summarise(POBLACION = sum(PONDERA),
            OCUPADOS = sum(PONDERA[ESTADO == 1]),
            DESOCUPADOS = sum(PONDERA[ESTADO == 2]),
            TNA = DESOCUPADOS/(OCUPADOS + DESOCUPADOS)*100) %>% 
  organize_labels(type = "hogar") %>% 
  mutate_at(.vars = c("REGION"), ~as.factor(.)) %>% 
  mutate(REGION = ifelse(REGION == "Gran Buenos Aires", "GBA", 
                         paste0(REGION)))
```

```{r}
eph_region %>% 
  kbl() %>%
  kable_material(c("striped", "hover"))
```


#### Gráfico con la tasa de desocupación por grupos etarios y regiones.

```{r Gráficos}

# Colores para el gráfico
colores <- c("#fecc8f","#fbb91f", "#e85362", "#952c80", "#56177d", "#29115a")


# Settings ----
tema_personalizado <- list(theme_minimal() +
                             theme(axis.line = element_line(colour = "black", 
                                                            size  = 0.5),
                                   axis.ticks =  element_line(size = 1),
                                   axis.title = element_text(size = 10),
                                   axis.text.x = element_text(size = 8,angle =45, 
                                                              hjust = 0.95, 
                                                              vjust=1),
                                   legend.title = element_text(face = "bold"),
                                   plot.background = element_rect(fill =  "#f1f1f1",
                                                                  color = "#f1f1f1"),
                                   panel.border = element_rect(color = "black", 
                                                               fill = NA),
                                   title = element_text(size = 12, face = "bold"),
                                   plot.subtitle = element_text(color = "#5D6D7E",
                                                                size = 10)))


ggplot(eph_region) +
  geom_col(aes(x = REGION, 
               y = TNA , 
               fill = EDAD_CAT), 
           position = position_dodge2(padding = 0.2),
           width = 0.8, 
           color = "black") +
  labs(x = "Región del país",
       y = "Tasa de desocupación",
       title = "Tasa de desocupación por generación",
       subtitle = "Según regiones. 1T - 2020",
       caption = "Fuente: EPH 2020 - INDEC") +
  guides(fill = guide_legend(title="Generación")) +
  scale_fill_manual("Generación", values = colores) +
 tema_personalizado


```

## Conclusiones

* Se observan comportamientos diferenciales entre una región otra del país. 
  + En las regiones noroeste, pampeana y cuyana se encuentran las mayores tasas de desocupación del país. 

* Se observan comportamientos diferenciales entre los grupo etarios.
  + En la región pampeana y cuyana se encuentra la mayor tasa de desocupación del país en los jovenes de 18 y 21 años. Se podría concluir que existen problemas de inserción de estos jovenes en el mercado de trabajo. Pero es necesario, profundizar en la tematica y con otros indicadores. 
  + En las edades más avanzadas, la tasa de desocupación se encuentra condicionada por la cantidad de personas en actividad. Por eso, se visualiza un fuerte descenso en edades longevas.
  
